臺灣臺南地方法院刑事判決
110年度易字第122號
聲  請  人  臺灣臺南地方檢察署檢察官
被      告  蔡健瑋


上列被告因違反毒品危害防制條例案件，經檢察官聲請以簡易判
決處刑（109 年度毒偵字第2187號），本院認不應以簡易判決處
刑（原簡易判決處刑案號：109 年度簡字第3264號），改依通常
程序審理，判決如下：
    主  文
本件公訴不受理。
    理  由
一、聲請簡易判決處刑意旨略以：被告蔡健瑋基於施用第二級毒
    品之犯意，於民國109 年7 月1 日凌晨0 時至1 時許，在臺
    南市○○區○○○街00○0 號住處，以將甲基安非他命置於玻璃球
    內用火燒烤再吸食煙霧之方式，施用第二級毒品甲基安非他
    命1次。嗣被告於同日上午10時50分許，因其為列管之毒品
    調驗人口，至臺南市政府警察局第四分局報到並採尿送驗後
    ，結果呈安非他命、甲基安非他命陽性反應，而悉上情。因
    認被告涉犯毒品危害防制條例第10條第2 項之施用第二級毒
    品罪嫌。
二、按起訴之程序違背規定者，應諭知不受理之判決，並得不經
    言詞辯論為之，刑事訴訟法第303 條第1 款、第307 條分別
    定有明文。又按毒品危害防制條例業於108 年12月17日修正
    ，於109 年1 月15日公布，並於聲請意旨所認被告行為後之
    109 年7 月15日施行（下稱新法），其中增訂第35條之1 第
    1 款、第2 款前段分別規定：「本條例108 年12月17日修正
    之條文施行前犯第10條之罪之案件，於修正施行後，偵查中
    之案件，由檢察官依修正後規定處理。審判中之案件，由法
    院依修正後規定處理」，是本件自應適用修正後之毒品危害
    防制條例規定處理，合先敘明。而該條例修正後第20條第1 
    項、第3 項、第23條第2 項分別規定「犯第10條之罪者，檢
    察官應聲請法院裁定，令被告入勒戒處所觀察、勒戒，其期
    間不得逾2 月」、「依前項規定為觀察、勒戒或強制戒治執
    行完畢釋放後，3 年後再犯第10條之罪者，適用前2 項之規
    定」、「觀察、勒戒或強制戒治執行完畢釋放後，3 年內再
    犯第10條之罪者，檢察官應依法追訴」。亦即如被告於觀察
    、勒戒或強制戒治執行完畢釋放後，3 年內再犯施用第一級
    或第二級毒品罪，不再適用「觀察、勒戒或強制戒治」以代
    替刑罰之處遇程序。而如被告係已完成「附命緩起訴」之戒
    癮治療，事實上已接受等同「觀察、勒戒或強制戒治」執行
    完畢釋放之處遇，如於該條例第23條第2 項所定3 年內，再
    犯施用第一級或第二級毒品罪，顯現其再犯率甚高，原規劃
    之「附命緩起訴」完成戒癮治療制度功能無法發揮成效，已
    無再次接受「觀察、勒戒或強制戒治」處遇之必要。故倘被
    告經「附命緩起訴」，且「完成」戒癮治療後，因其事實上
    已接受等同「觀察、勒戒或強制戒治」執行完畢釋放之處遇
    ，3 年內再犯施用第一級或第二級毒品罪，自應依該條例第
    23條第2 項規定之相同法理，逕行追訴（提起公訴或聲請簡
    易判決處刑），而無再依該條例第20條第1 項重行聲請觀察
    、勒戒或強制戒治之必要；反之，若「未完成」戒癮治療，
    即無所謂事實上已接受等同「觀察、勒戒或強制戒治」執行
    完畢釋放之處遇。再者，被告施用第一級或第二級毒品罪，
    經裁定觀察、勒戒或強制戒治程序者，係以「觀察、勒戒或
    強制戒治」執行完畢釋放後，起算上開3 年內再犯之期間，
    則被告係經「附命緩起訴」，依同一法理，應以經「附命緩
    起訴」並完成戒癮治療後，而非以「附命緩起訴」確定之日
    ，起算該3 年內再犯之期間，最高法院109 年度台非字第76
    號、第77號判決意旨可資參照。
三、經查，被告前無因施用毒品案件，經法院裁定送勒戒處所觀
    察、勒戒之紀錄，僅有因施用第二級毒品案件，經臺灣臺南
    地方檢察署檢察官分別以107 年度毒偵字第3642號、108 年
    度毒偵字第1392號案件為附命完成戒癮治療之緩起訴處分（
    戒癮治療至完成為止，期間為1 年），並分別於108 年3 月
    13日、108 年6 月18日確定，惟嗣因被告於前開2 案緩起訴
    期間內，違背刑事訴訟法第253 條之2 第1 項各款之應遵守
    或履行事項，經該署檢察官以108 年度撤緩字第614 號、第
    615 號案件，撤銷前開2 案之緩起訴處分，並於108 年11月
    22日確定等情，有臺灣高等法院被告前案紀錄表、前揭緩起
    訴處分書、撤銷緩起訴處分書各1 份存卷可參（易字卷第11
    頁至第22頁）。是被告自前開2 案緩起訴處分確定後，收受
    前開2 案之執行緩起訴處分命令通知書起，至前開2 案緩起
    訴處分經撤銷確定之108 年11月22日止，顯未能完成前開2 
    案緩起訴處分所附命完成期間為1 年之戒癮治療，揆諸前揭
    說明，並無所謂事實上已接受等同「觀察、勒戒或強制戒治
    」執行完畢釋放之處遇。
四、綜上，被告既未曾經法院裁定送勒戒處所觀察、勒戒，復未
    曾完成「附命緩起訴」之戒癮治療，並無所謂事實上已接受
    等同「觀察、勒戒或強制戒治」執行完畢釋放之處遇，依修
    正後毒品危害防制條例規定及前揭說明，就本件聲請意旨所
    指被告施用第二級毒品犯行，自不得逕予追訴、處罰。檢察
    官於前揭毒品危害防制條例修正後，聲請以簡易判決處刑，
    並於109 年10月21日繫屬於本院（簡字卷第7 頁本院收文戳
    章可參），顯已違背前述修正後毒品危害防制條例所定之訴
    追要件。本案應由檢察官依修正後毒品危害防制條例規定重
    啟處遇程序，不得逕予追訴、處罰，故檢察官所為聲請簡易
    判決處刑，程序違背規定，爰不經言詞辯論，逕為諭知不受
    理之判決。
據上論斷，應依刑事訴訟法第303 條第1 款、第307條，判決如
主文。
中　　華　　民　　國　　110 　年　　2 　　月　　25　　日
                  刑事第九庭　　審判長法　官 梁淑美
                                      法　官 鍾邦久
                                      法　官 陳品謙
以上正本證明與原本無異。
如不服本判決應於收受本判決後20日內向本院提出上訴書狀，並
應敘述具體理由。其未敘述上訴理由者，應於上訴期間屆滿後20
日內向本院補提理由書狀（均須按他造當事人之人數附繕本）「
切勿逕送上級法院」。 
    　　　　　　　　　　　　　　　　　書記官 趙建舜
中　　華　　民　　國　　110 　年　　2 　　月　　25　　日